---
title: "Differential Expression Analysis with DESeq"
author: "Yasemin Irem SAHIN"
format: html
editor: visual
---

Loglari iptal ettik.

```{r setup, include = FALSE}
knitr::opts_chunk$set(echo = TRUE, message = FALSE, warning = FALSE)
```

Bioconductor yukledik.

```{r}
if (!require("BiocManager", quietly = TRUE))
  install.packages("BiocManager")
BiocManager::install(version = "3.19")
BiocManager::install(c("GenomicFeatures", "AnnotationDbi"))
```

Kutuphaneleri yukleyelim.

```{r}
library("DESeq2")
library("pheatmap")
library("ggplot2")
library("kableExtra")
library("ggrepel")
library("limma")
library("affy")
library("R.utils")
library("dplyr")
library("tidyverse")
library("readr")
library("contrast")
library("igraph")
library("ggraph")
library("dendextend")
library("reshape2")
```

Metadatayi tanimlayalim.

```{r}
metadata <- read.table(file = "data/data.txt", sep = "" , header = F)
colnames(metadata) <- c("Sample", "Layout", "Condition")
rownames(metadata) <- metadata$Sample
```

Sayi matrislerini birlestirelim.

```{r}
count_matrix <- read.table(file = paste0("data/counts-",  metadata$Sample[1], "-bwa.txt"), header=T)

count_matrix <- count_matrix[ ,c(1,7)]

rownames(count_matrix) <- count_matrix$Geneid

count_matrix$Geneid <- NULL

colnames(count_matrix) <- metadata$Sample[1]
  
for (i in 2:nrow(metadata)){
  data <- read.table(file = paste0("data/counts-",  metadata$Sample[i], "-bwa.txt"), header=T)
  data <- data[ ,c(1,7)]
  rownames(data) <- data$Geneid
  data$Geneid <- NULL
  colnames(data) <- metadata$Sample[i]
  count_matrix <- merge(x = count_matrix, y = data, by = 'row.names')
  rownames(count_matrix) <- count_matrix$Row.names
  count_matrix$Row.names <- NULL
}

```

count_matrix kontrol edildi.

```{r}
dim(count_matrix)
```

DESeq islemine basliyoruz:

DESeq kodumuzu kurduk, komut default olarak alfabetik sirada onde olan condition'ı ''kontrol'' olarak alir.

```{r}
dds <- DESeqDataSetFromMatrix(countData = count_matrix, colData = metadata, design=~Condition)
```

dusuk anlatimlari silelim.

```{r}
keep <- rowMeans(counts(dds)) >= 10
delete <- rowMeans(counts(dds)) < 10
```

silinenleri yazdiralim.

```{r}
write.csv2(file = "non-expressed-genes.csv", x=count_matrix[delete,])
```

test edelim.

```{r}
write.csv2(file = "expressed-genes-test.csv", x=count_matrix[keep,])
```

DESeq yapalim.

```{r}
dds <- dds[keep,]
dds <- DESeq(dds)
res_dds <- results(dds)
res_dds <- res_dds[order(res_dds$padj),]
resultsNames(dds)
```

Bu matrisi saklayalim.

```{r}
write.csv2(file = "dds_results_matrix.csv", x=res_dds)
```

normalizasyon yapalim.

```{r}
normalized_counts <- counts(dds, normalized = T)
```

dendogram olusturalim (puntolari kuculterek).

```{r}
a <- normalized_counts
colnames(a) <- dds$Condition
dend <- hclust(dist(x = t(a)))

plot(dend, cex = 0.4, color = dds$Condition)
```

PCA analizi yapalim.

```{r}
pca <- prcomp(x=t(normalized_counts))

pca_data <- as.data.frame(pca$x)
pca_data$Case <- metadata$Condition
pca_data$Sample <- metadata$Sample

ggplot(pca_data, aes(x=PC1, y=PC2, color=metadata$Condition)) + geom_point() + theme_bw()
```

p 0,05e gore anlamli kac gen var diye bakalim.

```{r}
sum(res_dds$padj < 0.05, na.rm = T)
```

outlierlara bakalim.

```{r}
outliers <- count_matrix[res_dds[is.na(res_dds$Padj),]$Geneid,]
nrow(outliers)
```

Volcano plot olusturalim.

```{r}
#maxFold <- max(res_dds$log2FoldChange[!is.na(res_dds$log2FoldChange)])
#minFold <- min(res_dds$log2FoldChange[!is.na(res_dds$log2FoldChange)])

#par(mfrow = c(1,1))

#with(res_dds, plot(log2FoldChange, -log10(padj), pch=20, main="Volcano plot", xlim=c(minFold, maxFold)))

#with(subset(res_dds, padj<0.05), points(log2FoldChange, -log10(padj), pch=20, col="purple"))

#with(subset(res_dds, padj<0.05 & abs(log2FoldChange)>1), points(log2FoldChange, -log10(padj), pch=20, col="pink"))
```

-inf degerleri 0 yapalim.

```{r}
sig_ptd <- normalized_counts[res_dds$Geneid,]
logsig_ptd <- log2(sig_ptd)
logsig_ptd[logsig_ptd == -Inf] <- 0

```

sonucu excell icin alalim.

```{r}
write.table(file = "sonuc.csv", sep = ";", quote = FALSE, x=logsig_ptd, dec = ",")
```

Boxplot islemlerini yapalim (ekstra bilgi).

```{r}
#par(mfrow = c(4,6))
#par(mar=c(1,1,1,1))
#for (gene_id in logsig_ptd$Gene_id) {boxplot(normalized_counts[gene_id,]~metadata$Condition, cex = 0.4, #main=paste0("Gene Expression", logsig_ptd[gene_id,1]))
 # boxplot(normalized_counts_sub["ENSG00000267107",])
#}
```
