---
title: "Staj_1"
author: "yirem"
date: "`r Sys.Date()`"
output:
  pdf_document: default
  html_document: default
---

#staj pratigi

Console üzerinde rmarkdown paketini yükledik. install.packages("")

paketleri yükledikten sonra aktive etmek gerekiyor.

```{r}
library(rmarkdown)
library(ggplot2)
library(ggrepel)
library(reshape2)
```

veriyi aldik. (sutun ornek isimleri, satirda gen isimleri var)

```{r}
data <- read.table(file = "brain-expression-small-GSE50161.txt", header = T, sep = " ")
```

Metaveriyi aldik.

```{r}
metadata <- read.table(file = "metadata-GSE50161.txt", header = T, stringsAsFactors = FALSE)
```

Veriyi transpoze etmeliyiz (gen isimleri sutun, ornek isimleri satir olmali)

```{r}
data_t<-data.frame(t(data))
data_t$Durum<-as.factor(metadata$Durum)
```

PCA analizi ile verilerin nasil gruplandiklarina bakalim:

```{r}
#pca<-prcomp(x = t(data))

#d <- as.data.frame(pca$x)
#d$Durum <- metadata$Durum
#d$Ornek <- metadata$Ornek

#ggplot(d, aes(x=PC1, y=PC2, color=Durum)) + 
  #geom_point() + 
  #geom_text_repel(aes(label = Ornek)) + 
  #theme_bw()
```

Ve her ornek icin boxplot yapalim:

```{r}
#boxplot(data)
```

Transpoze edilmis veri ile random forest modelini kuralim

```{r}
library(randomForest)
model <- randomForest(Durum ~ ., data = data_t, importance = TRUE)
```

Ve modeli inceleyelim:

```{r}
model
```

Kanserin belirleyicisi olan genleri onemlilik derecelerine gore siralayalim ve en onemli 10 tanesini yeni bir veri setine aktarip gorunteleyelim: (KODU)

##staj pratigi 2

Git, versiyon kontrol sistemidir. Bir veritabanidir ve proje yedekleme, versiyon takibinin duzenli olarak yapilmasi,önceki versiyonlara gidebilme ve değişiklik yaapabilme olanaklari saglar. GitHub ise Git dosyalari ve klasörlerinin depolandigi yerdir.

Repository kismina yaptigimiz tum calismalari atabiliriz.

Git dosyalarimizi herkesle paylasabilir (public) ya da sadece biz gorecek sekilde olusturabiliriz (private).

```{r}
#commit etmek Git dosyasinda degisiklik yapip kaydetmek anlamina gelir.
```

Issue sayesinde farkli yazilimcilar birbirinden destek alabilir veya birbiriyle yardimlasabilir (ortak calisma platformu gibi!).

```{r}
#BASIC BASH KOMUTLARI;
#pwd() -> Bulunulan yeri/ dizini gosterir.
#ls -> Bulunulan klasorun icindeki (altindaki) tum klasor ve dosyalari gosterir.
#ls -a -> Gizli dosya ve klasorleri gostermek icin kullanilir.
#cd -> İstenen klasöre girilmesini saglar.
#mkdir -> Bulunulan dizinde klasör olusturur.
#clear -> Terminali temizler. (sanırım cls komutu da oluyor!)
```

Git ile Commit Atmak ve İstenen Commite Geri Dönmek İçin Komutlar;

```{r}
#git config --global user.name "" -> Isim vermek icin. (mail icinse user.email)
#git init -> Proje olusturmak icin. (gizli .git dosyasi olusturuyor!)
#git status -> Branch göstermek icin. (commit yapildi mi veya kacinci commit oldugunu gösteriyor!)(Neyi commitleyeceksek "git add <file>" ile bastan dosya adi yazarak belirtiyoruz)
#git add. -> Tüm dosyalari denetlemek icin. (klasör icindeki)
#git commit -m "ilk hali" -> Commit veya islem yapmak icin.
#git commit -a -m "ikinci hali" -> Eklenti yapmak icin.
#git log -> Kayit tutmak icin. (son durumdaki hali gösterir!)
#git checkout <sari commit ID>(Ctrl+Insert) -> Istenen commite geri dönülmesini saglar.
```










